最高法院刑事判決　　　　　　　　　　　　　　　九十一年度台上字第五○六八號
　　上　訴　人　甲○○
右上訴人因強盜等罪案件，不服台灣高等法院台南分院中華民國九十一年六月二十七
日第二審更審判決（九十一年度上更(一)字第一八九號，起訴案號：台灣雲林地方法院
檢察署八十八年度偵字第一二五二、一五三六號），提起上訴，本院判決如左：
    主  文
上訴駁回。
    理  由
按刑事訴訟法第三百七十七條規定：上訴於第三審法院，非以判決違背法令為理由，
不得為之。是提起第三審上訴，應以原判決違背法令為理由，係屬法定要件。如果上
訴理由狀並未依據卷內訴訟資料，具體指摘原判決不適用何種法則或如何適用不當，
或所指摘原判決違法情事，顯與法律規定得為第三審上訴理由之違法情形，不相適合
時，均應認其上訴為違背法律上之程式，予以駁回。本件原判決撤銷第一審關於甲○
○部分之不當判決，改判仍論處其未經許可，寄藏可發射子彈具有殺傷力之土造霰彈
槍；又連續意圖為自己不法之所有，結夥三人以上攜帶兇器於夜間侵入住宅，以脅迫
至使不能抗拒，而取他人之物罪刑。已詳敘上訴人於民國八十年六月間某日，在雲林
縣崙背鄉大有村新豐二十六號住處，受已故友人「陳有明」委託，寄藏可發射具有殺
傷力之土造霰彈槍一支、霰彈十一發、九○子彈五發、槍枝主要組成零件土製槍管一
支。嗣上訴人與陳聰淵（已判刑定讞），因年關將至，賭博輸錢，乃基於共同意圖為
自己不法所有之概括犯意，謀議強盜賭場，先於八十八年二月十五日晚上十時許，由
上訴人駕車搭載陳聰淵，攜帶上開霰彈槍彈，陳聰淵持水果刀，無故侵入同鄉龍岩村
某空屋賭場，由上訴人持霰彈槍往天花板發射一發，喝令在場者將錢交出，至使不能
抗拒，任由陳聰淵將現場賭資新台幣（下同）約一萬元劫走，得手後欲逃逸之際，再
由上訴人持槍強押賭徒盧火獅離開，交由陳聰淵持水果刀押上車，剝奪其行動自由；
於駕車途中，在盧火獅不能抗拒情況下，由陳聰淵劫取盧火獅手中現金六萬五千元後
，始在麥寮鄉與崙背鄉交界處，讓盧火獅離去，得款朋分花用翌日（十六日）凌晨一
時許，上訴人、陳聰淵與陳偉政（已判刑定讞），在同縣崙背鄉○○村○○路八十號
林秋田住處雜貨店前，見有人聚賭，上訴人即頭戴鴨舌帽，持霰彈槍彈，陳聰淵頭戴
絲襪，持水果刀，侵入住宅（侵入住宅部分未據告訴），陳偉政則留在車上把風，上
訴人持槍向雜貨店天花板開一槍，喝令在場者把錢交出，至使不能抗拒，任由陳聰淵
劫取現場賭資約十二萬五千元，得手後即逃逸離去，由陳偉政分得一萬餘元，餘由上
訴人與陳聰淵朋分花用。上訴人、陳聰淵食髓知味，再於同日下午四時許，至台中市
○○路某玩具店，以六千五百元購買可發射子彈具有殺傷力玩具手槍一支（含彈匣壹
個），而於同日晚上十一時許，在雲林縣東勢鄉○○村○○路一一七號陳鄭秀苗居處
，發現有人聚賭，上訴人即頭戴鴨舌帽，持霰彈槍彈，陳聰淵戴眼鏡，持改造玩具手
槍，侵入該住宅，由上訴人向天花板開一槍，喝令在場者將錢交出，至使不能抗拒，
任由陳聰淵在桌上劫取現金約一萬九千元，得手後，再由上訴人持槍強押陳日己離開
現場，交由陳聰淵押上車，剝奪其行動自由，並搜刮其身上現金四萬五千元，始將其
載至同縣褒忠鄉某處垃圾場旁，讓其下車離去，得款朋分花用。嗣經警循線查獲等情
。係綜核上訴人、同案被告陳聰淵、陳偉政之自白，被害人盧火獅、林秋田、陳鄭秀
苗、陳日己之指訴、證人陳振根、黃想慶之證詞，內政部警政署刑事警察局鑑驗通知
書暨扣案之土造霰彈槍、霰彈、九○子彈、土製槍管等卷內資料為其所憑之證據及認
定之理由。而以上訴人所辯：伊開槍後，在場者均已跑光，未施用強暴脅迫手段，使
人不能抗拒，強押盧火獅、陳日己上車，乃為脫離現場顧慮自身安全而為，係被害人
主動交出現金，亦非強暴脅迫之結果云云，為卸責飾詞，無足採信，亦於理由內逐一
指駁。復說明：上訴人持槍朝天花板開槍，喝令賭徒交錢，再持刀槍強押盧火獅、陳
日己上車，搜括其錢財，被害人均已達於不能抗拒之程度，自已該當於強盜罪之構成
要件。復明公訴意旨以：上訴人復於八十七年十一月二十八日凌晨二時許，夥同陳
聰淵，在同縣褒忠鄉龍岩村龍岩一六○號強盜蔡進興、蔡王寶蓮夫婦財物部分，尚屬
不能證明。然此部分與其前開有罪部分，有裁判上一罪之關係，爰不另為無罪諭知等
情綦詳。所為論斷，俱有卷內證據資料足憑，從形式上觀察，原判決並無違背法令之
情形存在。查上訴人與陳聰淵持可發射子彈具有殺傷力之玩具手槍一支，在陳鄭秀苗
居處，強盜賭徒及陳日己財物部分，原判決已於理由欄一(一)(四)內敘明：上開玩具手槍
，經送驗結果，認係仿貝瑞塔場9mm.半自動手槍製造之玩具槍，槍管材質雖為塑膠，
但擊發性能正常，固可能造成爆裂，然彈頭仍可射出，且發射動能，可達每平方公分
二十焦耳以上，認具殺傷力，有內政部警政署刑事警察局鑑驗通知書及鑑驗說明在卷
可稽等語甚詳（見八十八年度偵字第一二五二號卷第一○九、一一○頁），自無判決
理由欠備之違誤；又由被告上訴或為被告之利益上訴者，第二審法院不得諭知較重於
原審判決之刑，但因原判決適用法條不當而撤銷之者，不在此限，刑事訴訟法第三百
七十條定有明文。所謂「原審判決適用法條不當」，係指第一審所引用之刑罰法條不
當應予變更者，皆包括在內。而原判決撤銷第一審判決改判時，自得本於其審判所得
心證資料斟酌刑法第五十七條所列各款情形，重新考量刑度，對其量刑，並無必須說
明何以與第一審判決異同之理由。原審以第一審適用懲治盜匪條例第五條第一項第一
款論處罪刑為不當，援引修正後刑法第三百三十條第一項加重強盜罪改判以相異之刑
度，乃其審判職權之合法行使，自不受刑事訴訟法第三百七十條前段不利益變更禁止
之限制。末查證據之取捨及證據之證明力如何，均屬事實審法院得自由裁量、判斷之
職權，苟其此項裁量、判斷，並不悖乎通常一般之人日常生活經驗之定則或論理法則
，又於判決內論其何以作此判斷之心證理由者，即不得任意指摘其為違法，據為提
起第三審上訴之合法理由。上訴意旨置原判決上開明確論斷於不顧，對原審取捨證據
及證據證明力判斷之審判職權行使，任憑己見，再事爭執：被害人尚未達於不能抗拒
之程度，與強盜之構成要件不相當，其行為僅止於搶奪罪云云。然其所指摘者均為單
純事實上之爭辯，顯與法律規定得為第三審上訴理由之違法情形，不相適合。揆諸首
開說明，其上訴為違背法律上之程式，應予駁回。
據上論結，應依刑事訴訟法第三百九十五條前段，判決如主文。
中      華      民      國    九十一    年      九      月     十二     日
                              最高法院刑事第四庭
                                  審判長法官  紀  俊  乾
                                        法官  黃  正  興
                                        法官  劉  介  民
                                        法官  陳  東  誥
                                        法官  洪  明  輝
      右正本證明與原本無異
                                              書  記  官
中      華      民      國    九十一    年      九      月     十七     日
